【裁判字號】    98,訴,1545
【裁判日期】    980612
【裁判案由】    偽造文書等
【裁判全文】
臺灣臺中地方法院刑事判決              98年度訴字第1545號
公  訴  人  臺灣臺中地方法院檢察署檢察官
被      告  乙○○
                    （另案在臺灣臺中監獄執行）
上列被告因偽造文書等案件，經檢察官提起公訴（98年度偵字第
1913號），本院合議庭裁定由受命法官獨任進行簡式審判程序，
判決如下：
    主    文
乙○○犯侵占離本人持有物罪，處罰金新臺幣壹萬元，如易服勞
役，以新臺幣壹仟元折算壹日。又犯行使偽造私文書罪，累犯，
處有期徒刑伍月，如易科罰金，以新臺幣貳仟元折算壹日；如附
表「偽造署押」欄所示之偽造署名均沒收。
    犯罪事實及理由
一、犯罪事實：
    乙○○曾因犯偽造文書、竊盜及違反槍砲彈藥刀械管制條例
    等案件，經法院判處罪刑並合併定應執行刑為有期徒刑四年
    九月確定；復因犯偽造有價證券、竊盜罪，經法院判處徒刑
    並定應執行刑為有期徒刑四年六月確定，前開各罪經接續執
    行後，於民國九十六年二月十日縮刑期滿執行完畢。竟不知
    悔改，先後違犯下列犯行：
（一）其於九十六年十月五日凌晨，在臺南市安平區○○○街一
      八五號附近，拾獲丙○○所有之手提包一個，內有丙○○
      向香港商香港上海豐（起訴書誤為「匯豐」）商業銀行
      股份有限公司（下稱上海豐銀行）申請之信用卡一張（
      卡號詳卷，下稱系爭信用卡）、丙○○之國民身分證、汽
      車駕照等物（上開物品係丙○○置於停放在臺南縣仁德鄉
      ○○○街十七巷十一號旁之車牌號碼ＬＥ－００４７號自
      小客車內，於九十六年十月五日凌晨前之某時，遭姓名年
      籍不詳之成年人進入車內行竊而離本人所持有之物），竟
      意圖為自己不法之所有，侵占該等離本人所持有之物品。
（二）乙○○見系爭信用卡未開卡，另基於意圖為自己不法所有
      之詐欺取財及行使偽造私文書之犯意，於九十六年十月五
      日上午七時二十六分許，利用丙○○之國民身分證所載年
      籍資料，辦理語音開卡，並在系爭信用卡背面簽名欄偽造
      「丙○○」之署名一枚（即附表編號一），偽造完成表彰
      丙○○於系爭信用卡有效期限內有權使用該張信用卡意旨
      之私文書。繼之，於同日上午九時十五分許，前往臺南市
      ○○路○段六八號「傑登電腦股份有限公司」（下稱傑登
      電腦公司），購買價值合計新臺幣（下同）五萬零二百九
      十八元之電腦零件，並持交系爭信用卡之偽造私文書予不
      知情之成年店員，表示以刷卡方式付款，而行使該偽造私
      文書，並在信用卡簽帳單之持卡人簽名欄，接續偽造「丙
      ○○」之署名一枚（即附表編號二），偽造完成表徵係丙
      ○○本人刷卡購物意旨之偽造私文書簽帳單一份，再將該
      張偽造之私文書簽帳單，交付給不知情之傑登電腦公司負
      責人黃美玲（起訴書誤載「及店員陳婉瑄」）而行使之，
      致使黃美玲誤認係丙○○本人持卡消費，陷於錯誤，將部
      分電腦零件及領貨單交給乙○○，上海豐銀行亦誤信係
      丙○○本人刷卡購物而墊付消費款項，足以生損害於丙○
      ○、傑登電腦公司及上海豐銀行。其後，乙○○將取得
      之電腦零件及領貨單，以四萬六千元之價格，轉售給姓名
      年籍不詳之成年人（起訴書誤為顏政銓，顏政銓涉嫌偽造
      文書部分，業經臺灣臺南地方法院檢察署檢察官為不起訴
      處分），並將系爭信用卡予以丟棄。
二、證據名稱：
（一）被告乙○○於警詢、偵訊時所為與上揭犯罪事實相符之自
      白，及於本院準備程序及審理時為認罪之陳述。
（二）證人丙○○、黃美玲於警詢及偵查中之證述。
（三）系爭信用卡刷卡消費紀錄、簽帳單、傑登電腦公司出貨單
      、傑登電腦公司監視錄影畫面翻拍照片、九十六年十月五
      日補發之證人丙○○國民身分證正反面影本、上海豐銀
      行函暨系爭信用卡開卡資料。
三、被告就犯罪事實（二）所為，核係犯刑法第二百十六條、第
    二百十條之行使偽造私文書罪及同法第三百三十九條第一項
    之詐欺取財罪。被告接續偽造如附表所示之「丙○○」署名
    係各該偽造私文書之部分行為，偽造各該私文書後復均持以
    行使，偽造私文書之低度行為應為高度之行使行為所吸收，
    不另論罪。被告係為達同一犯罪目的，而為前揭二次行使偽
    造私文書及一次詐欺取財犯行，係一行為觸犯數罪名，為想
    像競合犯，應從一重之行使偽造私文書罪論處，並與另所犯
    之侵占離本人持有物罪，分論併罰。
四、被告雖偽造如附表所示之私文書，惟編號一之系爭信用卡並
    非被告所有，編號二之簽帳單亦交由證人黃美玲而非被告所
    有，且均非屬違禁物，除附表「偽造署押」欄所載之偽造署
    名應依刑法第二百十九條宣告沒收外，其餘核與刑法第三十
    八條沒收要件不合，爰不予宣告沒收。又被告雖供稱：系爭
    信用卡業已丟棄，但尚無證據證明確已滅失，故如附表編號
    一之偽造「丙○○」署名一枚，仍應依法宣告沒收，公訴人
    認系爭信用卡業已滅失，容有未洽，附此明。
五、依刑事訴訟法第二百七十三條之一第一項、第二百九十九條
    第一項前段、第三百十條之二、第四百五十四條第一項，刑
    法第三百三十七條、第二百十六條、第二百十條、第三百三
    十九條第一項、第五十五條、第四十七條第一項、第四十二
    條第三項、第二百十九條，刑法施行法第一條之一，判決如
    主文。
本案經檢察官甲○○到庭執行職務
中    華    民    國    98    年    6     月    12    日
                    刑事第七庭  法  官  莊嘉蕙
以上正本證明與原本無異
如不服本判決應於收受送達後十日內向本院提出上訴書狀，並應
敘述具體理由；其未敘述上訴理由者，應於上訴期間屆滿後二十
日內向本院補提理由書（均須按他造當事人之人數附繕本）「切
勿逕送上級法院」。
                                書記官  陳怡臻
中    華    民    國    98    年    6     月    12    日
附錄論罪科刑法條
中華民國刑法第210條
偽造、變造私文書，足以生損害於公眾或他人者，處 5 年以下有
期徒刑。
中華民國刑法第216條
行使第 210 條至第 215 條之文書者，依偽造、變造文書或登載
不實事項或使登載不實事項之規定處斷。
中華民國刑法第337條
意圖為自己或第三人不法之所有，而侵占遺失物、漂流物或其他
離本人所持有之物者，處5 百元以下罰金。
中華民國刑法第339條第1項
意圖為自己或第三人不法之所有，以詐術使人將本人或第三人之
物交付者，處5 年以下有期徒刑、拘役或科或併科1 千元以下罰
金。
附表：
┌──┬────────┬───────────┐
│編號│偽造私文書名稱  │偽造署押              │
├──┼────────┼───────────┤
│ 一 │系爭信用卡一張  │偽造「丙○○」署名一枚│
├──┼────────┼───────────┤
│ 二 │偽造之簽帳單一張│偽造「丙○○」署名一枚│
└──┴────────┴───────────┘


司法院資訊處製作；財團法人民間司法改革基金會備份。
